【裁判字號】    90,簡上,241
【裁判日期】    900910
【裁判案由】    拆屋還地
【裁判全文】
臺灣高雄地方法院民事判決  九十年度簡上字第二四一號
    上  訴  人  乙○○
    訴訟代理人  甲○○
    被上訴人    丙○○
右當事人間請求拆屋還地事件，上訴人對於中華民國九十年五月二十四日本院八十九
年度雄簡字第一七六三號第一審判決提起上訴，並聲請就假執行部分先為判決，本院
判決如左：
    主    文
原判決所命給付，如上訴人於假執行程序實施前以新台幣壹拾壹萬柒仟元供擔保後，
准免為假執行。
其餘上訴駁回。
    事    實
壹、上訴人方面：
一、聲明：
（一）原判決關於准於假執行之宣告廢棄。
（二）上訴人於假執行程序實施前，願供擔保請准宣告免為假執行。
二、陳述：被上訴人於民國九十年八月九日已聲請假執行本院高雄簡易庭八十九年度
    雄簡字第一七六三號判決，倘係爭房屋（門牌號碼為高雄市新興區○○○路一二
    二巷二十九號之建物）因假執行而被拆除，雖只是房屋四面牆中的一面牆，但一
    面被毀，則整棟房屋形同廢墟，上訴人恐將受有不能回復之損害，爰依民事訴訟
    法第三百九十一條之規定，被告釋明因假執行恐受不能回復之損害，應宣告駁回
    原告假執行之聲請，或依同法第三百九十二條後段規定，請求准許上訴人於假執
    行實施程序前預供擔保而免為假執行。
三、證據：爰用原審之證據方法。
貳、被上訴人方面：
一、聲明：上訴駁回。
二、陳述：依司法院二十七年院字一七八四號解釋，不得上訴第三審之財產權訴訟，
    其第二審判決，在宣告或送達時，即屬確定，自無宣告假執行之必要，故本件上
    訴人不得請求宣告免為假執行，且無諭知之必要。又拆除的部分很少，並不會影
    響整棟建築，故無宣告免為假執行之必要。
三、證據：爰用原審之證據方法。
    理    由
一、按「訴之變更或追加，非經他造同意，不得為之。但第二百五十五條第一項第二
    款至第六款情形，不在此限」、「訴狀送達後，原告不得將原訴變更或追加。但
    有下列各款情形之一者，不在此限：一、﹍二、請求之基礎事實同一者」、「對
    於簡易程序之第一審裁判，得上訴或抗告於管轄之地方法院----。第一項之上訴
    及抗告程序，準用....  第三篇第一章、第四篇之規定，民事訴訟法第四百四十
    六條第一項、第二百五十五條、第四百三十六條之一分別定有明文。本件係簡易
    程序之第二審裁判，上訴人提起上訴後，於九十年八月二十三日追加上訴聲明「
    願供擔保，請准宣告免為假執行」，被上訴人雖表示反對，惟上開追加聲明之基
    礎原因事實與被上訴人主張之起訴基礎事實同一，依上開法律規定，應准予追加
    。又「第二審法院應依聲請，就關於假執行之上訴，先為辯論及裁判」，民事訴
    訟法第四百五十五條定有明文。上訴人於九十年八月二十四日具狀聲請就關於假
    執行之上訴部分先為辯論及判決，核與上開規定相符，應予核准，合先敘明。
二、上訴人關於假執行部分之上訴意旨略謂：被上訴人為請求上訴人拆屋還地，提起
    本院高雄簡易庭八十九年度雄簡字第一七六三號訴訟，該審法院於九十年五月二
    十四日判決上訴人應將坐落高雄市○○區○○段三小段一三三三地號土地上，如
    附圖一所示之斜線部分，面積二點七八平方公尺之地上建物、圍牆，及土地上空
    如附圖二所示之斜線部分，面積０點五五八平方公尺之二樓建物南方突出物全部
    拆除，並將土地交還被上訴人，並同時諭知上開判決，於被上訴人以新台幣三萬
    九千元為上訴人供擔保後，得假執行。上訴人因不服上開判決，提起上訴後，被
    上訴人竟於上訴期間聲請假執行。惟上開假執行程序雖僅拆除系爭房屋四面牆中
    之一面牆，但一面被毀，則整棟房屋形同廢墟，上訴人恐將受有不能回復之損害
    ，爰依民事訴訟法第三百九十一條之規定，請求宣告廢棄原審判決主文第三項假
    執行之諭知，或願依同法第三百九十二條後段規定，請求准上訴人於假執行實施
    程序前為被上訴人供擔保而免為假執行。
三、按關於本件拆屋還地事件，係屬財產權之事件，原告於原審既獲勝訴之判決，且
    表明願供擔保以代釋明被上訴人有民事訴訟法第三百九十條第一項之事由，請求
    宣告假執行，核符同法條第二項之規定，原審法院因而酌定相當金額，准許被上
    訴人假執行之請求，自屬於法有據，原審判決就該部分假執行之諭知，並無違法
    或不當之處，上訴人請求將原審判決第三項關於假執行之諭知廢棄，為無理由，
    應予駁回。
四、惟按：
（一）法院得宣告非經原告預供擔保，不得假執行或准被告於假執行程序實施前預供
      擔保，或將請求之標的物提存而免為假執行，民事訴訟法第三百九十二條定有
      明文。又所謂假執行實施程序前，係指執行法院就執行標的物對於債務人為強
      制其履行之行為以前而言。執行法院對於債務人發執行命令，如僅在命令債務
      人自動履行，既尚未為強制其履行之行為，衡其性質，僅屬強制執行之準備行
      為，尚難認假執行程序業已實施，此有最高法院六十六年度台抗字第三七八號
      判決意旨可參照。
（二）本件被上訴人以原審判決為執行名義，並已供擔保向本院執行處聲請假執行原
      審判決之事實，業據上訴人陳明在卷，且有上訴人提出之本院九十年八月九日
      、九十年高貴民丞九十執字第二六七六五號執行命令為證，堪信屬實。
（三）經查，前開執行命令之內容係督促上訴人自動履行原審判決主文第一項所示之
      拆屋還地義務，參照前開最高法院判決意旨可知，上開執行程序尚屬準備程序
      階段，執行法院並未為強制拆除行為，自難謂本院九十年執字第二六七六五號
      執行案件已開始強制執行程序，是以上訴人陳明願供擔保，請求免為假執行，
      與民事訴訟法第三百九十二條之規定，核無不合，爰酌定如主文所示之擔保金
      額，准許之。
（四）被上訴人雖辯稱本件屬不得上訴第三審之第二審判決，在宣告或送達時，即屬
      確定，自無宣告假執行之必要，故本件上訴人不得請求宣告免為假執行，且無
      諭知之必要云云。然被上訴人所主張，係指第二審法院就本案為一全部判決之
      情形而言，與此乃針對第一審假執行部分先為一部判決之情形，自有不同，被
      上訴人對此，顯有誤會。
五、據上論結，本件假執行之上訴為一部有理由、一部無理由，爰依民事訴訟法第四
    百三十六條之一第三項、第四百四十九條第一項、第四百五十條、第三百九十二
    條，判決如主文。
中      華      民      國    九十      年      九      月     十     日
                              臺灣高雄地方法院民事第二庭
~B審判長法官  吳進寶
~B法      官  林玉心
~B法      官  吳文婷
右為正本係照原本作成。
本判決不得上訴。
中      華      民      國    九十      年      九      月     十一     日
~B法院書記官  王少玲


司法院資訊處製作；財團法人民間司法改革基金會備份。
